【裁判字號】    99,交聲,211
【裁判日期】    990622
【裁判案由】    違反道路交通管理處罰條例聲明異議
【裁判全文】
臺灣桃園地方法院刑事交通事件裁定     99年度交聲字第211號
原處分機關  交通部公路總局新竹區監理所桃園監理站
異  議  人
即受處分人  甲○○
上列受處分人因違反道路交通管理處罰條例案件，對於交通部公
路總局新竹區監理所桃園監理站於99年1 月21日所為之桃監裁罰
字第裁52－AEY153955 號違反道路交通管理事件裁決書不服，聲
明異議，本院裁定如下：
    主  文
異議駁回。
    理  由
一、原處分意旨略以：本件異議人即受處分人（下稱異議人）甲
    ○○於民國98年10月19日10時47分許，駕駛車牌號碼5718-K
    S 號自用一般小客車在行經建國南路二段時有「行經有燈光
    號誌管制之交岔路口闖紅燈」之違規行為，為臺北市政府警
    察局大安分局警備隊員警，依違反道路交通管理處罰條例第
    53條第1 項，而填製北市警交字第AEY153955 號舉發違反道
    路交通管理事件通知單（下稱舉發通知單）。因異議人未依
    規定期限繳納罰鍰，亦未向處罰機關陳述意見，原處分機關
    乃依道路交通管理處罰條例第9 條第1 項後段、第53條第1
    項、第63條第1 項第3 款規定（原裁決書漏未引用道路交通
    管理處罰條例第9 條第1 項後段）及「違反道路交通管理事
    件統一裁罰基準表」之規定，於99年1 月21日以桃監裁罰字
    第裁52－AEY153955 號裁決書對異議人裁處罰鍰新臺幣（下
    同）5,400 元，並記違規點數3 點等語。
二、異議意旨略以：異議人認為該處乃迴轉道，認為其行為與紅
    燈左轉之定義不同始拒絕簽收，員警當時未交付通知聯、未
    告知應到時間及案處所，亦未有「記名事由與告知事項」之
    註記，且異議人在被開單的一個禮拜後有去監理站查詢，當
    時並無任何違規紀錄，之後也沒有收到相關的文件，該舉發
    通知單未合法送達，卻收到加倍裁罰之裁決書，故請求撤銷
    原處分云云。
三、按汽車駕駛人，行經有燈光號誌管制之交岔路口闖紅燈者，
    處新臺幣1,800 元以上5,400 元以下罰鍰，並記違規點數3
    點，道路交通管理處罰條例第53條第1 項、第63條第1 項第
    3 款分別定有明文。除紅燈右轉行為，因道路交通管理處罰
    條例第53條第2 項定有較輕之罰則外，餘如闖紅燈直行、左
    轉彎或迴轉者，均依同條第1 項予以裁罰。
四、經查：
（一）按送達由行政機關自行或交由郵政機關送達；除電子傳達
      方式之送達外，送達證書應由收領人簽名或蓋章；如拒絕
      或不能簽名或蓋章者，送達人應記明其事由，行政程序法
      第68條第1項、第76條第2項定有明文。又按行為人有本條
      例（按即交通管理處罰條例）之情形者，應填製舉發違反
      道路交通管理事件通知單（以下簡稱通知單），並於被通
      知人欄予以勾記，其通知聯依下列規定辦理：一、當場舉
      發者，應填記駕駛人或行為人姓名、性別、出生年月日、
      地址、身分證統一編號及車主姓名、地址、車牌號碼、車
      輛種類。被查獲之駕駛人或行為人為受處分人時，應於填
      記通知單後將通知聯交付該駕駛人或行為人簽名或蓋章收
      受之；拒絕簽章者，仍應將通知聯交付該駕駛人或行為人
      收受，並記明其事由及交付之時間；拒絕收受者，應告知
      其應到案時間及處所，並記明事由與告知事項，視為已收
      受；又違反道路交通管理事件行為人，未依規定自動繳納
      罰鍰，或未依規定到案聽候裁決，處罰機關應依基準表於
      舉發違反道路交通管理事件通知單送達且逾越應到案期限
      60日之3 個月內，逕行裁決之，違反道路交通管理事件統
      一裁罰基準及處理細則第11條第1 項第1 款、第44條第1
      項前段亦分別規定明確。次按道路交通管理處罰條例第9
      條第1 項規定：「本條例所定罰鍰之處罰，行為人接獲違
      反道路交通管理事件通知單後，於15日內得不經裁決，逕
      依第92條第3 項之罰鍰基準規定，向指定之處所繳納結案
      ；不服舉發事實者，應於15日內，向處罰機關陳述意見；
      其不依通知所定期限前往指定處所聽候裁決，且未依規定
      期限繳納罰鍰結案或向處罰機關陳述意見者，處罰機關得
      逕行裁決之。」。又依道路交通管理處罰條例第92條第4
      項規定授權訂定之「違反道路交通管理事件統一裁罰基準
      表」，係以「應到案期限內及逾越應到案期限之日數『繳
      納罰鍰』或『到案聽候裁決』（含陳述意見）」作為裁罰
      基準，其中就違反道路交通管理處罰條例第53條第1項 規
      定之違規行為，在交通工具為小型車部分，在應到案期限
      內繳納或到案聽候裁決者，罰鍰金額係2,700 元，逾越應
      到案期限30日內繳納罰鍰或聽候裁決者，罰鍰金額係4,50
      0 元，逾越應到案期限30日以上，繳納罰鍰或聽候裁決者
      ，罰鍰金額係5,400 元。
（二）經查，證人即臺北市政府警察局大安分局警備隊警員陳炳
      吾於本院調查時結證稱：異議人拒絕簽收後，伊乃依規定
      向異議人告知若未收到舉發通知單，可以以自己的身分證
      字號上網或向監理機關查詢違規之紀錄、繳納之方式及期
      限，並於舉發通知單舉發單位欄處書寫「拒簽收，告知查
      明繳納處所」等語明確（參見本院卷第19頁）；而該舉發
      通知單上「收受通知聯者簽章欄」已記載「拒簽收，告知
      查明繳納處所」字樣，並有該舉發通知單影本1 紙（參見
      本院卷第6 頁）及臺北市政府警察局大安分局員警工作紀
      錄簿1 紙在卷可憑（參見本院卷第23頁），足認於98年10
      月19日舉發員警為本件舉發時，因異議人拒絕簽章，舉發
      員警於前開通知單註記「拒簽收，告知查明繳納處所」事
      由等情。至異議人雖辯稱：伊沒有收到舉發通知單云云，
      惟查，縱異議人當場拒絕簽、收舉發通知單，然若舉發員
      警於舉發當時已告知應到案處所、時間及申訴管道，並於
      舉發通知單上註明事由與告知事項，依上揭說明，仍應視
      為異議人已收受，無需另為通知，此有臺北市政府警察局
      大安分局99年5 月6 日北市警安分交字第09931712100 號
      函在卷可佐（參見本院卷第25頁），是異議人上開辯稱容
      有誤會，本件舉發通知單既視為異議人收受而合法送達，
      則應到案日期及逾期未到案之各該法律效果，自均應依法
      起算。
（三）異議人駕駛前開車輛，於上開時地，行經設有燈光號誌管
      制之路口闖紅燈之事實，業經證人即當場舉發之臺北市政
      府警察局大安分局警備隊員警陳炳吾於本院調查時結證稱
      ：伊當日係在台北市○○○路○段125 號前鄰近123 巷口
      執行9 點到11點之定點防搶防竊勤務，當時伊站在建國南
      路二段125 號前鄰近123 巷口，異議人是由建國南路的西
      側，亦即建國南路二段151 巷口往建國南路125 號的方向
      行駛，當時伊站的位置距離南北向的紅燈約50公尺，所以
      伊可以看到該路口的號誌，異議人於在應該停等紅燈時違
      規左轉，異議人違規左轉時，該路口已經轉換為紅燈約20
      秒以上，當日的天氣良好，視線清晰，可以清楚看到號誌
      ，且無遮蔽物擋住伊的視線。異議人被攔停時，伊乃依程
      序請異議人出示駕照、行照，異議人當時有出示駕照、行
      照，經確認為異議人本人後，伊當場告知異議人違規之條
      文及罰則，當時異議人有向伊請教罰款之金額，並要求伊
      開立較輕之罰則，為伊所拒絕，而於伊告知異議人罰款之
      金額為2,700 元後，異議人乃拒絕簽收等語明確（參見本
      院卷第18頁反面、第19頁），並有臺北市政府警察北市警
      交字第AEY153955 號舉發通知單影本、臺北市政府警察局
      大安分局瑞安街派出所48人勤務分配表1 紙、臺北市政府
      警察局大安分局員警工作紀錄簿1 紙在卷可按（參見本院
      卷第6 頁、第22頁至第23頁）。又證人陳炳吾對於本件舉
      發經過及如何攔停異議人等情，既已提出說明，且本身又
      屬執行公務警員，原受有行政懲處責任之監督，嗣到庭具
      結作證，更以刑事責任擔保證詞之真實性，復與異議人不
      相識，亦無嫌隙瓜葛，實無設詞攀誣或構陷異議人之必要
      ，因認其舉發應無誤認之虞且證言係較異議人之辯解為可
      採。是以，本件異議人確有違規闖越紅燈，堪以認定。
五、綜上所述，異議人前揭交通違規行為已甚明確，且本件應於
    98年11月3 日前到案，惟異議人未依限自行繳納罰鍰或向原
    處分機關陳述意見，迄99年2 月2 日始提出聲明異議狀，已
    逾應到案期限60日以上，是原處分機關依道路交通管理處罰
    條例第9 條第1 項後段、第53條第1 項、第63條第1 項第3
    款規定（原裁決書漏未引用道路交通管理處罰條例第9 條第
    1 項後段）及「違反道路交通管理事件統一裁罰基準表」之
    規定，裁處罰鍰5,400 元，並記違規點數3 點，於法有據，
    核無違誤，本件異議並無理由，應予駁回。
六、據上論斷，應依道路交通管理處罰條例第87條第2 項、道路
    交通案件處理辦法第19條，裁定如主文。
中    華    民    國    99    年    6     月    22    日
                  交通法庭  法  官  石蕙慈
以上正本證明與原本無異。
如不服本裁定，應於裁定送達後5 日內向本院提出抗告狀。
                           書記官  陳亭竹
中    華    民    國    99    年    6     月    23    日

司法院資訊處製作；財團法人民間司法改革基金會備份。
